【裁判字號】    88,上,407
【裁判日期】    890229
【裁判案由】    給付買賣價金
【裁判全文】
臺灣高等法院高雄分院民事判決      八十八年度上字第四０七號
      上  訴  人  華山營造有限公司
      法定代理人  甲○○
      被  上訴人  光舜興業股份有限公司
      法定代理人  乙○○
      訴訟代理人  楊昌禧律師
                  黃建雄律師
                  唐小菁律師
右當事人間給付買賣價金事件，上訴人對於中華民國八十八年八月二十五日臺灣高雄
地方法院八十八年訴字第一一五號第一審判決提起上訴，本院判決如左：
      主      文
上訴駁回。
第二審訴訟費用由上訴人負擔。
原判決於上訴人在假執行程序實施前以新台幣佰陸拾肆萬零佰貳拾伍元供擔保後
，得免為假執行。
      事      實
甲、上訴人方面：
一、聲明：
  (一)原判決廢棄。
  (二)右廢棄部分，被上訴人在第一審之訴及假執行之聲請均駁回。
  (三)如受不利判決，上訴人願供擔保，請准宣告免為假執行。
  (四)第一、二審訴訟費用由被上訴人負擔。
二、陳述：與原判決記載相同者，茲引用，另補稱：
  (一)訴外人林逸銘依上訴人函（八十六南華字第００一號）榮民工程股份有限公司之
    內容，所得代理上訴人之範圍，僅限於上訴人與榮民工程股份有限公司間之「高
    雄港第五貨櫃中心第七八碼頭建築部分工程」之工程工地現場一切事宜，並不及
    於訴外人林逸銘無權代理與被上訴人訂約之部分，即上訴人上開函文在客觀上並
    不構成由自己之行為表示以代理權授與他人之情形。
  (二)訴外人林逸銘於送貨單客戶名稱註明為華山營造，及被上訴人開立載明買受人為
    上訴人之統一發票，由上訴人持向稅捐機關申報稅額扣抵之情事，均僅為事後之
    消極默示行為，與民法第一百六十九條所規定之知他人表示為其代理人而不為反
    對之表示之積極行為不同。
三、證據：提出最高法院判例影本二則、臺灣高雄地方法院民事判決二件為證。
乙、被上訴人方面：
一、聲明：
  (一)上訴駁回。
  (二)第二審訴訟費用由上訴人負擔。
二、陳述：與原判決記載相同者，茲引用之，另補稱：
  (一)訴外人林逸銘既為上訴人之工地負責人，依一般社會通念，自有代理本人訂購與
    簽收貨物之權限；縱認上訴人授與林逸銘代理權限之範圍不及於訂購貨物部分，
    惟代理權之限制，不得對抗善意並無過失之第三人，林逸銘之訂購貨物之效力應
    及於上訴人。
  (二)上訴人將被上訴人開具之載買受人為上訴人之統一發票五張，持之向稅捐機關申
    報抵稅之行為，已構成對林逸銘之無權代理行為之默示承認，應依民法第一百七
    十條第一項規定，對上訴人發生效力。
  (三)上訴人既自承：「其曾授權銘德成公司承攬工程所有花費收據，得以上訴人為抬
    頭為之，以利上訴人向榮工處請款，此為工程界之習慣」等語，足見上訴人對林
    逸銘以上訴人公司名義，對外向被上訴人訂購貨物之行為，為上訴人所明知，且
    又不為反對之表示，自應負表見代理人責任。
三、證據：援用原審立證之方法。另請求函經濟部中部辦公室調取上訴人之登記資料
    內之印鑑章及函台北縣政府調上訴人營造承攬手冊。
      理      由
一、被上訴人主張：上訴人於八十六年十二月十三日由其代理人林逸銘代理上訴人與
    被上訴人簽訂「預拌混凝土訂購合約書」，向被上訴人購買預拌混凝土；縱認林
    逸銘係無權代訂上開契約購貨，惟上訴人持被上訴人開具以上訴人為買受人之統
    一發票申報抵稅，應認上訴人事後承認林逸銘之代理購貨行為，或依表見代理之
    規定，亦應負授權人之責任，上訴人尚積欠預拌混凝土貨款共計三百六十四萬零
    三百二十五元，爰依買賣之法律關係，求為命上訴人給付上開貨款及法定遲延利
    息之判決。
二、上訴人則以：其未曾向被上訴人購買預拌混凝土，亦未授權林逸銘訂購，係其下
    包廠商林逸銘向被上訴人價買，而「預拌混凝土訂購合約書」上上訴人公司及甲
    ○○之印章為林逸銘所刻，且無表見代理適用等語資為抗辯。
三、查，被上訴人主張訴外人林逸銘代理上訴人，以上訴人名義與被上訴人簽訂「預
    拌混凝土訂購合約書」（下簡稱訂購合約書），向被上訴人購買預拌混凝土供上
    訴人向榮民工程股份有限公司營建事業三部中興施工所承攬「高雄港第五貨櫃中
    心第七八號碼頭建築部分工程」施工所需，被上訴人已將預拌混凝土送至上開工
    程之工地，交付林逸銘收受，共積欠之貨款為三百六十四萬零三百二十五元之事
    實，業經被上訴人提出「預拌混凝土訂購合約書」一件，送貨單乙份及統一發票
    影本五張為證，上訴人對林逸銘確與被上訴人簽立訂購合約書之情及送貨單、統
    一發票之真正並不爭執，惟抗辯並未授權林逸銘簽約訂貨，並以前揭情詞置辯。
    茲本件兩造所爭執者為：「(一)林逸銘係以自己名義購貨或代理上訴人名義購貨﹖
    (二)林逸銘如以代理上訴人名義購貨，究為有權代理或無權代理﹖(三)林逸銘若為無
    權代理，是否有表見代理情形，茲分述如後。
  (一)依被上訴人與林逸銘所簽訂之訂購合約書上所載之訂貨客戶名稱為「華山營造有
    限公司」，訂購代理人為「林逸銘」簽章，足認林逸銘並非以其名義向被上訴人
    購貨，而係以代理上訴人名義向被上訴人購貨甚明，上訴人抗辯林逸銘係以自己
    名義向被上訴人購貨云云，殊無可採。
  (二)上訴人既否認授權林逸銘代理簽訂訂購合約書，並否認該訂購合約書上訴人公司
    及負責人印章之真正，則被上訴人自應就上訴人授權林逸銘代理訂約一事負舉證
    責任。被上訴人雖以上訴人函榮工處南區工程處中興施工所華南字第００一號
    之函及上訴人持被上訴人開具買受人為上訴人名義之統一發票五紙申報抵稅為證
    明，惟查，該上開函內容所載係上訴人函會知該中興施工所，派林逸銘全權處理
    上訴人承攬中興施工所就該項工程之一切事項，有該函附卷可按，是以上訴人以
    該函授權林逸銘代理上訴人與中興施工所為承攬工程事項之處理，但此並非授權
    林逸銘可與中興施工所以外之其他人為承攬工程事項處理，被上訴人以此主張林
    逸銘經授權代理上訴人與被上訴人簽訂訂購合約書云云，自無可採。至於上訴人
    收受統一發票申報抵稅之事既在林逸銘代理訂約並收受貨物之後之事，此尚不足
    以證明林逸銘訂約購貨時係經被上訴人授權為之，被上訴人主張林逸銘為有權代
    理訂約購貨，尚非可採。
  (三)按知他人表示為其代理人而不為反對之表示者，對於第三人應負授權人之責任，
    但第三人明知其無代理權或可得而知者，不在此限，民法第一百六十九條定有明
    文。被上訴人主張其交付系爭預拌混凝土至上訴人承攬工程工地後，由林逸銘等
    人在載有買受人「華山營造」（即上訴人）之送貨單上簽收；嗣被上訴人並開具
    載明系爭貨物之買受人為「華山營造有限公司」（即上訴人）之統一發票五紙，
    上訴人持上開五紙發票向稅捐機關申報支出抵稅之情，有送貨單乙份及統一發票
    五紙附卷可按（原審卷第一一六頁、九－十一頁），而上訴人對持上開統一發票
    向稅捐機關申報抵稅之事實，已自認（本院八十八年十二月三十日準備程序筆錄
    ），故縱上訴人原不知林逸銘此項表示為上訴人代理人之訂約購買預拌混凝土之
    行為，但在上訴人依據被上訴人開具買受人欄記載為上訴人之統一發票報稅時，
    當應知悉，除被上訴人於林逸銘表示為上訴人代理人之行為時，係明知林逸銘無
    代理權或可得而知者外，上訴人於知悉無權代理後，既未為反對林逸銘代理之表
    示，則被上訴人主張上訴人對於林逸銘，依前開法條之規定，應負授權人責任，
    應為可採。上訴人雖抗辯其將工程轉包予林逸銘，現一般轉商業作業都是如此報
    稅云云，惟上訴人就被上訴人明知或可得而知上開轉包作業習慣，林逸銘係無權
    代理之情，既無法舉證證明之，所抗辯不負表見代理之授權人責任云云，委無可
    採。
四、綜上所述，被上訴人依據表見代理及買賣之法律關係，請求上訴人給付貨款三百
    六十四萬零三百二十五元及利息，於法有據，原審為被上訴人勝訴之判決並為假
    執行之宣告，核無不合，上訴人上訴指摘原判決，求予廢棄改判，為無理由，應
    予駁回。上訴人於本院陳明如受不利之判決，願供擔保，免為假執行，核無不合
    ，爰酌定相當之擔保金額准許之。兩造其餘陳述或證據對判決判斷不生影響，爰
    不一一論述。
五、據上論結，上訴無理由，依民事訴訟法第四百四十九條第一項、第四百六十三條
    、第三百九十二條、第七十八條，判決如主文。
中      華      民      國    八十九    年      二      月    二十九    日
                                      臺灣高等法院高雄分院民事第一庭
~B1審判長法官  黃金石
~B2法      官  周慶光
~B3法      官  簡色嬌
右為正本係照原本作成。
如對本判決上訴，須於判決送達後二十日內向本院提出上訴狀，其未表明上訴理由者
，應於上訴後二十日內向本院提出上訴理由書。
中      華      民      國    八十九    年      三      月      二      日
~B法院書記官  周能智
                                                                        Ｋ


司法院資訊處製作；財團法人民間司法改革基金會備份。
